【裁判字號】    96,訴,5150
【裁判日期】    970222
【裁判案由】    毒品危害防制條例
【裁判全文】
臺灣高雄地方法院刑事判決              96年度訴字第5150號
公  訴  人  臺灣高雄地方法院檢察署檢察官
被      告  甲○○
上列被告因毒品危害防制條例案件，經檢察官提起公訴（96年
度毒偵字第9479號），被告於準備程序中就被訴事實為有罪之陳
述，經告知簡式審判程序之旨，並聽取公訴人、被告之意見後，
本院合議庭裁定由受命法官獨任進行簡式審判程序，判決如下：
    主  文
甲○○施用第一級毒品，累犯，處有期徒刑捌月。
    事  實
一、甲○○前因施用毒品案件，經送觀察、勒戒後，認有繼續施
    用毒品之傾向，再送強制戒治，於民國90年4 月12日裁定停
    止戒治處分執行，於90年10月16日期滿，視為執行完畢釋放
    ，並由臺灣高雄地方法院檢察署檢察官於90年10月24日，以
    90年度戒毒偵字第1174號不起訴處分書，予以不起訴處分確
    定；另於94年間因竊盜、毒品、傷害及毒品等案件，分別經
    臺灣高雄地方法院以94年易字第1487號、94年訴字第3690號
    、94年簡字6429號及95年簡字第1016號判處有期徒刑8 月、
    8 月、4 月及4 月，經定應執行刑及減刑確定，於96年7 月
    16日縮刑期滿徒刑執行完畢出監。詎仍不知戒除毒癮，明知
    海洛因為毒品危害防制條例第2 條第2 項第1 款明定之第一
    級毒品，不得施用或持有，竟仍基於施用第一級毒品海洛因
    之犯意，於96年9 月9 日某時許，在友人家中，以海洛因粉
    末放入香菸點燃之方式施用第一級毒品海洛因1 次。嗣於96
    年9 月10日21時許因其另涉犯竊盜罪，為警查獲後經其同意
    採尿送驗後始知上情。
二、案經屏東縣警察局里港分局報請臺灣高雄地方法院檢察署檢
    察官偵查起訴。
    理  由
一、本件被告甲○○所犯係死刑、無期徒刑、最輕本刑為3 年以
    上有期徒刑以外之罪，其於準備程序中就被訴事實為有罪之
    陳述，經法官告知簡式審判程序之旨，並聽取公訴人及被告
    之意見後，認為適宜由受命法官獨任進行簡式審判程序，依
    刑事訴訟法第273 條之1 第1 項規定，裁定由受命法官獨任
    進行審判程序，合先敘明。
二、訊據被告甲○○對於上開犯罪事實均坦承不諱，且被告被警
    查獲當日所採集之尿液，經送正修科技大學超微量研究科技
    中心檢驗，以酵素免疫分析法（EIA） 篩檢，並以氣相層析
    質譜儀方式（GC/MS） 複驗結果，確認均呈嗎啡陽性反應，
    此有該中心出具之檢驗報告、屏東縣警察局里港分局查獲毒
    品危害防制條例案件毒口初步檢驗報告單、屏東縣警察局里
    港分局毒品案件涉嫌人尿液採證編號姓名對照表各1 紙在卷
    可憑，足徵被告前開施用第一級毒品海洛因之自白，核與事
    實相符，堪可採為論罪科刑之依據。是本案事證明確，被告
    犯行已堪認定，自應依法論科。
三、又毒品危害防制條例第20條、第23條將施用毒品之刑事處遇
    程序，區分為「初犯」及「5 年內再犯」、「5 年後再犯」
    。依其立法理由之說明：「初犯」，經觀察、勒戒或強制戒
    治後，應為不起訴處分或不付審理之裁定；經觀察、勒戒或
    強制戒治執行完畢釋放後，「5 年內再犯」者，因其再犯率
    甚高，原實施之觀察、勒戒及強制戒治既已無法收其實效，
    爰依法追訴或裁定交付審理。至於經觀察、勒戒或強制戒治
    執行完畢釋放後，「5 年後再犯」者，前所實施之觀察、勒
    戒或強制戒治已足以遮斷其施用毒品之毒癮，為期自新及協
    助其斷除毒癮，仍適用「初犯」規定，先經觀察、勒戒或強
    制戒治之程序。從而依修正後之規定，僅限於「初犯」及「
    5 年後再犯」2 種情形，始應先經觀察、勒戒或強制戒治程
    序。倘被告於5 年內已再犯，經依法追訴處罰，縱其第3 次
    （或第3 次以上）再度施用毒品之時間，在初犯經觀察、勒
    戒或強制戒治執行完畢釋放5 年以後，已不合於「5 年後再
    犯」之規定，且因已於「5 年內再犯」，顯見其再犯率甚高
    ，原實施觀察、勒戒或強制戒治，已無法收其實效，即應依
    該條例第10條處罰（最高法院95年5 月9 日第7 次刑事庭會
    議決議參照）。本件被告前因施用毒品案件，經送強制戒治
    ，於90年10月16日期滿視為執行完畢而出監，嗣因施用毒品
    案件，經臺灣高雄地方法院94年度訴字第3960號判決有期徒
    刑8 月確定，有臺灣高等法院被告前案紀錄表1 份在卷可按
    ，而被告於前述強制戒治執行完畢釋放後，5 年內再犯上開
    施用毒品罪，並經判決確定，則其再度犯本件施用毒品犯行
    ，雖距前述強制戒治執行完畢釋放後已逾5 年，揆諸前開說
    明，仍應依法論科。
四、核被告所為，均係犯毒品危害防制條例第10條第1 項施用第
    一級毒品罪，其持有之低度行為，應為施用之高度行為所吸
    收，不另論罪。又被告於有期徒刑執行完畢後，5 年內再犯
    本案上開有期徒刑以上之罪，為累犯，應依法加重其刑。爰
    審酌被告屢犯施用毒品等前科，素行不佳，顯見之前所宣告
    之刑對其並無儆惕作用，其因施用毒品經強制戒治後，竟仍
    未能遠離毒品，足見其不知警惕，意志不堅，惟念其於犯罪
    後業已坦承犯行，並表悔意，犯後態度非無足取，及施用毒
    品係自我戕害行為，並未危害他人等一切情狀，酌情量處如
    主文所示之刑。
據上論斷，應依刑事訴訟法第273條之1第1項、第299條第1 項前
段，毒品危害防制條例第10條第1 項，刑法第11條前段、第47條
第1 項，判決如主文。
本案經檢察官林志祐到庭執行職務。
中    華    民    國    97    年    2    月    22    日
                  刑事第十二庭  法  官  張  震
以上正本證明與原本無異。
如不服本判決應於收受本判決後10日內向本院提出上訴書狀，並
應敘述具體理由，如未敘述上訴理由者，應於上訴期間屆滿後20
日內補提理由書狀於本院（均須按他造當事人之人數附繕本）「
切勿逕送上級法院」。
中    華    民    國    97    年    2     月    27    日
                                書記官  鄒秀珍
參考法條
毒品危害防制條例第10條
施用第一級毒品者，處 6 月以上 5 年以下有期徒刑。
施用第二級毒品者，處 3 年以下有期徒刑。
中華民國刑法第11條（本總則對於其他刑罰法規之適用）
本法總則於其他法律有刑罰或保安處分之規定者，亦適用之。但
其他法律有特別規定者，不在此限。
中華民國刑法第47條（累犯）
受徒刑之執行完畢，或一部之執行而赦免後，五年以內故意再犯
有期徒刑以上之罪者，為累犯，加重本刑至二分之一。
第98條第2 項關於因強制工作而免其刑之執行者，於受強制工作
處分之執行完畢或一部之執行而免除後，五年以內故意再犯有期
徒刑以上之罪者，以累犯論。


司法院資訊處製作；財團法人民間司法改革基金會備份。
